【裁判字號】    99,易,118
【裁判日期】    990630
【裁判案由】    竊盜等
【裁判全文】
              臺灣士林地方法院刑事判決
公  訴  人  臺灣士林地方法院檢察署檢察官
被      告  甲○○
            乙○○
上列被告因竊盜等案件，經檢察官提起公訴（98年度偵字第1572
2 號），本院判決如下：
    主  文
甲○○竊盜，累犯，處有期徒刑陸月，如易科罰金，以新臺幣壹
仟元折算壹日。
乙○○無罪。
    事  實
一、甲○○前因妨害家庭案件，經臺灣高等法院臺中分院以90年
    度上訴字第613 號判處有期徒刑1 年確定；因傷害案件，經
    本院以91年度士簡字第120 號判處有期徒刑5 月確定；因強
    盜案件，經最高法院以92年度台上字第98號判處有期徒刑5
    年2 月確定；因偽造文書案件，分別經臺灣臺北地方法院以
    91年度訴字第892 號及91年度易字第1558號各判處有期徒刑
    6 月確定；又因竊盜案件，經本院以92年度易字第464 號判
    處1 年確定，嗣經本院以96年度聲減字第1398號裁定應執行
    有期徒刑6 年8 月確定，於民國97年4 月21日縮短刑期執行
    完畢。詎甲○○仍不知悔改，竟基於意圖為自己不法所有之
    竊盜犯意，於98年8 月13日上午5 時30分許（日出後），進
    入臺北市○○區○○街39號地下室（無故侵入他人建築物部
    分未據告訴），徒手竊取丁○○所有停放在該處之白色自行
    車一台（KHS 牌F20-T3型，價值新臺幣〈下同〉20,000元，
    下稱系爭自行車），得手後離去，嗣經丁○○報警並提供系
    爭自行車照片、遭竊當日現場監視器錄影之光碟及翻拍照片
    而查獲上情。
二、案經丁○○訴由臺北市政府警察局士林分局報告臺灣士林地
    方法院檢察署檢察官偵查起訴。
    理  由
甲、證據能力之認定：
一、按被告以外之人於審判外之言詞或書面陳述，除法律有規定
    者外，不得作為證據；又被告以外之人於審判外之陳述，雖
    不符合同法第159 條之1 至第159 條之4 之規定，但經當事
    人於審判程式同意作為證據，法院審酌該言詞陳述或書面陳
    述作成時之情況，認為適當者，亦得為證據。當事人、代理
    人或辯護人於法院調查證據時，知有第159 條第1 項不得為
    證據之情形，而未於言詞辯論終結前聲明異議者，視為有前
    項之同意，刑事訴訟法第159 條第1 項及第159 條之5 分別
    定有明文。本判決所引用證人乙○○於檢察官偵查中所為之
    供述，雖屬傳聞證據，惟被告甲○○於本院準備程序期日中
    均同意作為證據而不予爭執（見審易卷第37頁），且迄至言
    詞辯論終結前亦未再聲明異議，本院審酌上開證據資料製作
    時之情況，尚無違法不當及證明力明顯過低之瑕疵，亦認為
    以之作為證據應屬適當，故揆諸前開規定，逕依刑事訴訟法
    第159 條之5 規定，認前揭證據資料均有證據能力。
二、按刑事訴訟法第164 條第2 項所規定「證物如係文書」之「
    文書」，與同法第159 條第1 項所規定「被告以外之人於審
    判外之書面陳述」之「書面陳述」，係屬不同之證據資料。
    前者屬於「證物」之範圍，祇要可為證據之文書，依法踐行
    調查證據之程序（提示或告以要旨），即具有證據能力；後
    者則屬於「傳聞證據」之範圍，除法律有規定者外，不得作
    為證據，兩者迥然不同，有最高法院95年度台上字第3261號
    判決意旨可以參照。本判決所引用之系爭自行車照片、現場
    監視器錄影之翻拍照片、通聯調閱查詢單，均屬文書證據，
    既經本院依法行證據調查程序，依上開說明，亦有證據能力
    。
乙、被告甲○○有罪部分：
一、訊據被告甲○○矢口否認有於上開時、地竊取系爭自行車之
    犯行，辯稱：伊並非現場監視器錄影翻拍照片中之男子，也
    不認識在網路上販售系爭自行車之乙○○云云（分見本院卷
    第62頁、審易卷第36頁背面）。惟查，關於系爭自行車於上
    開時、地遭竊之過程，業據證人即告訴人丁○○於本院審理
    時證述甚詳（見本院卷第36頁），並有告訴人提供之系爭自
    行車照片1 幀、現場監視器錄影之翻拍照片6 幀在卷可參（
    見偵查卷第81至84頁）。且上開現場監視器錄影光碟經本院
    當庭播放行竊系爭自行車之過程畫面，證人即被告甲○○之
    前女友丙○○亦證述：伊與甲○○在98年5 月、6 月曾同居
    住在一起，所拍攝行竊系爭自行車男子穿著之上衣、短褲及
    手上之刺青，可以知道該男子就是甲○○，因伊有看過甲○○穿過該上衣及短褲」等語明確（見本院卷第52至54頁），
    且被告甲○○對於證人丙○○上開之證述亦表示無意見（見
    本院卷第54頁），足認被告甲○○辯稱未於上開時、地竊取
    系爭自行車云云，並不足採。至於被告甲○○另辯以：不認
    識在網路上販售系爭自行車之乙○○等語，固與證人乙○○
    於偵查中供述及本院審理時證述：「拿自行車給伊不太像是
    甲○○，打電話給伊之聲音也不像是甲○○」、「將白色自
    行車交予伊抵債之綽號「豬哥」之人非甲○○，伊也不認識
    甲○○」之情節相符（分見偵查卷第224 、225 頁、本院卷
    第56頁），然此僅能證明系爭自行車非由被告甲○○交予乙○○，尚無礙系爭自行車係由被告甲○○於上開時、地竊取
    之認定，本件事證明確，被告甲○○之犯行已堪認定，應依
    法論科。
二、核被告甲○○所為，係犯刑法第320 條第1 項竊盜罪。又被
    告甲○○有事實欄所載之犯罪科刑執行紀錄，甫於97年4 月
    21日縮短刑期執行完畢，有臺灣高等法院被告前案紀錄表在
    卷可稽（見本院卷第8 至16、22頁），於5 年內故意再犯本
    件有期徒刑以上之罪，為累犯，依刑法第47條第1 項規定加
    重其刑。爰審酌被告不思正當方式以獲取財物，以徒手方式
    竊取，手段尚屬平和，竊得之財物價值非鉅，惟對於被害人
    造成之危害仍不輕，以及犯罪後之態度等一切情狀，量處如
    主文所示之刑，並諭知易科罰金之折算標準。
丙、被告乙○○無罪部分：
一、公訴意旨另以：甲○○於上開時、地竊得系爭自行車之翌日
    （即98年8 月14日）上午，以其女友丙○○之0000000000號
    電話，撥打被告乙○○使用之0000000000號電話，相約在臺
    北市○○區○○街某處見面。被告乙○○知悉自行車屬容易
    遭竊、銷贓之物品，且其與綽號「豬哥」之甲○○相識未久
    ，亦不知「豬哥」之真實姓名，應可認知甲○○所交付之系
    爭自行車有可能為來路不明之贓物，詎竟基於即使為贓物亦
    不違反本意之不確定故意，在上址逕予收受，旋將系爭自行
    車張貼在露天拍賣網站，欲以16,000元賣出，經告訴人丁○○於98年8 月21日上網搜尋，發現系爭自行車遭人拍賣，並
    與被告乙○○相約在臺北縣蘆洲市○○○路223 巷口見面，
    而確認該車為遭竊之系爭自行車，因認被告乙○○涉犯刑法
    第349 條第1 項之收受贓物罪嫌。
二、按犯罪事實應依證據認定之，無證據不得認定犯罪事實；不
    能證明被告犯罪者，應諭知無罪之判決，刑事訴訟法第154
    條第2 項、第301 條第1 項分別定有明文。又認定不利於被
    告之事實，須依積極證據，茍積極證據不足為不利於被告事
    實之認定時，即應為有利於被告之認定，更不必有何有利之
    證據，最高法院著有30年上字第816 號判例可資參照；次按
    刑法第349 條贓物罪之規定，係針對行為人故意收受、搬運
    、寄藏、故買或牙保贓物，而在事後助成他人財產犯罪目的
    之惡性予以處罰，並非藉此課一般人民以協助追贓之責。故
    收受贓物之罪責成立與否，取決於能否積極證明行為人於收
    受他人財物時，對於該財物之不明來源具有認識，並出於犯
    罪之故意予以收受。又刑事被告依法本不負自證無罪之義務
    ，茍足以證明被告故意收贓之積極事證，雖被告明確供出持
    贓來源，於所成立之罪名並不生影響，反之，若不能確證此
    項犯意存在，縱令被告無從一一交代其客觀上所持贓物之來
    源，亦不得遽予推認被告收受時在主觀上確有贓物之認識或
    犯罪之故意。
三、本件檢察官認被告乙○○涉有上開罪嫌，無非以通聯調閱查
    詢單、丙○○之證述、被告乙○○之陳述及告訴人丁○○之
    指訴為其主要依據。訊據被告乙○○固坦承：真實姓名不詳
    之綽號「豬哥」男子確實曾以0000000000號電話與伊使用之
    0000000000號電話聯絡，之後並交付一台白色自行車（KHS
    牌F20-T3型）給伊，伊將該自行車張貼在露天拍賣網站，欲
    以16,000元出售，最後以1 萬多元賣出等情（見本院卷第54
    至61頁），然堅決否認有何上開犯行，辯稱：無證據證明伊
    在網路拍賣之白色自行車為告訴人失竊之系爭自行車，且真
    實姓名不詳之綽號「豬哥」男子並非甲○○，伊會取得該白
    色自行車是「豬哥」交付用以抵償積欠伊之債務等語（見本
    院卷第35、36頁）等語。經查：
  (一)關於被告乙○○於露天拍賣網站，欲以16,000元出售之白色
    自行車（KHS 牌F20-T3型）確實為告訴人失竊之系爭自行車
    乙節，業據告訴人於本院證述：「伊於失竊後，在露天拍賣
    網站找到張貼拍賣系爭自行車之訊息，之後與該賣家聯絡，
    相約於98年8 月22日在臺北縣蘆洲市○○○路223 巷口與該
    賣家見面，該賣家就是乙○○，伊看見乙○○帶來之白色自
    行車坐墊下的鎖有鎖壞之痕跡，與伊失竊之系爭自行車特徵
    相符，可以確定是伊失竊之系爭自行車」等語甚詳（見本院
    第36至38頁），並有告訴人提供之系爭自行車照片1 幀、被
    告乙○○在露天拍賣網站之資料在卷足憑（見偵查卷第84、
    88、89、151 至195 頁），自堪信為真正，則被告乙○○辯
    稱在網路拍賣之白色自行車並非系爭自行車云云，尚不足採
    信。
  (二)又系爭自行車確實為甲○○於98年8 月13日上午5 時30分許
    ，在臺北市○○區○○街39號地下室所竊得，已如上述，雖
    被告乙○○使用之0000000000號電話與甲○○之女友丙○○
    申設之0000000000號電話於案發當日有多次聯絡之紀錄，有
    通聯調閱查詢單在卷可佐（見偵查卷第130 至132 頁），然
    依證人丙○○於本院審理時證述：「0000000000為伊申設，
    案發那段期間伊與男友甲○○〈綽號豬哥〉均有使用，但甲○○有無再交給他人使用，伊不清楚。伊不認識也未見過乙○○」等語（見本院卷第51、53頁），以及甲○○於本院審
    理時亦辯稱：「0000000000案發那段期間，除了伊與丙○○
    共同使用外，也有可能交給他人使用」等語（見本院卷第62
    頁背面），復參酌被告乙○○於偵查中供稱及本院審理時證
    述：「拿自行車給伊不太像是甲○○，打電話給伊之聲音也
    不像是甲○○」、「將白色自行車交予伊抵債之綽號「豬哥
    」之男子非甲○○，伊也不認識甲○○」等語（分見偵查卷
    第224 、225 頁、本院卷第56頁），且甲○○於警詢、偵查
    及本院審理時亦始終供稱不認識被告乙○○等語，則案發當
    日即98年8 月13日多次以0000000000號電話與被告乙○○使
    用之0000000000號電話聯絡，以及交付系爭自行車予被告乙○○用以抵債之綽號「豬哥」男子是否為甲○○，尚缺乏積
    極證據證明，亦即檢察官所舉之證據，僅能證明被告乙○○
    是自姓名年籍不詳之綽號「豬哥」男子取得系爭自行車，而
    非甲○○。
  (三)至於被告乙○○固對於上開綽號「豬哥」男子之真實姓名年
    籍始終交代不清，以及知悉系爭自行車之原始價格約20,000
    元，而綽號「豬哥」男子係以16,000元之價格用以抵償積欠
    伊之債務等語（見本院卷58、59頁）。然查，二手物品交易
    在現今社會屬平常之情形，而自行車所有權之歸屬並無移轉
    登記之公示制度，難以從外觀型態輕易判斷來源之合法性，
    此與機車、汽車有法定監理、過戶制度之拘束，並隨時接受
    員警依法查核車籍資料者不同，自難課予交易行為人高度注
    意義務之必要。且二手物品價格之高低與否，受市場機制之
    影響，並無一定之標準，尚難以價格之不同，課予交易行為
    人不同之注意義務。又收受贓物之罪責成立與否，係以有無
    積極證據證明被告於收受受他人財物時，對於該財物之不明
    來源具有認識，並出於犯罪之故意予以收受為斷，不能以被
    告無法交代所持贓物之來源，而遽予推認其行為時在主觀上
    確有贓物之認識或犯罪之故意，且本件檢察官所舉之證據既
    僅能證明被告乙○○是自姓名年籍不詳之綽號「豬哥」男子
    取得系爭自行車，已如前述，尚無積極證據證明被告乙○○
    在收收系爭自行車時具有如何知贓收受之犯意，自不僅憑被
    告乙○○在拍賣網站販售之系爭自行車業經證明為贓物，事
    後未能清楚交代來源，或是以較低之抵債價格收受等情，遽
    以推論被告乙○○於收受系爭自行車時，主觀上有贓物之認
    識或不確定故意而應負收受贓物之刑責。
四、綜上所述，檢察官認定被告乙○○涉犯上開罪嫌所援引之證
    據，尚不足證明被告乙○○主觀上有贓物之認識或不確定故
    意，此外，復查無其他積極證據足資證明被告乙○○有何檢
    察官所指之上情，揆諸首開法條規定及說明，自應諭知被告
    乙○○無罪之判決。
據上論結，應依刑事訴訟法第284 條之1 、第301 條第1 項、第
299 條第1 項前段，刑法第320 條第1 項、第47條第1 項、第41
條第1 項前段、刑法施行法第1 條之1 ，判決如主文。
本案經檢察官黃育仁到庭執行職務。
中    華    民    國    99    年    6     月    30    日
                  刑事第四庭法  官  林政佑
以上正本證明與原本無異。
如不服本判決應於收受判決後10日內向本院提出上訴書狀，並應
應敘述具體理由。其未敘述上訴理由者，應於上訴期間屆滿後20
日內向本院補提理由書（均須按他造當事人之人數附繕本）「切
勿逕送上級法院」。
                            書記官  蔡昀潔
中    華    民    國    99    年    6     月    30    日
附錄本案論罪科刑法條之依據：
中華民國刑法第320條（普通竊盜罪、竊佔罪）
意圖為自己或第三人不法之所有，而竊取他人之動產者，為竊盜
罪，處5  年以下有期徒刑、拘役或 5 百元以下罰金。
意圖為自己或第三人不法之利益，而竊佔他人之不動產者，依前
項之規定處斷。
前二項之未遂犯罰之。

司法院資訊處製作；財團法人民間司法改革基金會備份。
